臺灣高等法院臺南分院刑事判決　　　　95年度上訴字第1358號
上　訴　人　臺灣嘉義地方法院檢察署檢察官
被　　　告　甲○○
　　　　　　丙○○
上二人共同
選任辯護人　王正明律師
上列上訴人因被告殺人未遂案件，不服臺灣嘉義地方法院九十五
年訴字第四○六號中華民國九十五年十月廿七日第一審判決（起
訴案號：臺灣嘉義地方法院檢察署九十五年調偵字第一四○號）
，提起上訴，本院判決如下：
    主  文
上訴駁回。
    理  由
一、公訴意旨略以：被告甲○○、丙○○，係夫妻關係。緣被害
    人乙○○於民國（下同）九十四年十一月七日晚上十時十分
    許，前往其停放於嘉義縣大林鎮三和里水碓廿八號前小客車
    內，開啟駕駛座車門，欲拿取放置於右前座皮包時，因不慎
    誤觸汽車喇叭，致喇叭鳴放數秒，引發住於大林鎮水碓廿九
    號屋內甲○○、丙○○不滿，甲○○並自屋內探頭，觀視乙○○，然乙○○起身時，再度誤觸汽車喇叭，致喇叭鳴放聲
    ，較前鳴放時間更久，被告甲○○、丙○○，竟認為乙○○
    於深夜數度鳴放喇叭，此舉係蓄意挑釁，被告二人竟基於殺
    害乙○○犯意聯絡及行為分擔，由甲○○持鳳梨刀，被告丙○○持菜刀，自屋內衝出，著手欲共同殺害乙○○，乙○○
    見狀，即基於防衛自己權利，自車內拿出鋁棒，欲打落甲○○、丙○○所持刀子，以阻止不法侵害，因揮落丙○○所持
    菜刀，致丙○○受有左中指指骨閉鎖性骨折等傷害（乙○○
    傷害部分，另不起訴處分）。然因未能擊中被告甲○○所持
    刀子，而無法阻止被告甲○○、丙○○，甲○○旋即以鳳梨
    刀，砍殺乙○○左臂，致乙○○受有左前臂裂傷（縫合六針
    ）、左上臂多數淺裂傷等傷害，乙○○欲逃離現場時，甲○○則續追至乙○○後方，以左手勒住乙○○頸部，以便利被
    告丙○○殺害乙○○，丙○○即拾起掉落菜刀，朝乙○○頭
    部砍下，致乙○○受有頭皮裂傷（縫合六針）傷害，乙○○
    欲掙脫未果，仍遭被告甲○○抓住，丙○○並持續亂砍乙○○背部，欲致乙○○於死，適乙○○父親許銘發返回水碓廿
    八號，欲停放機車時發現，搶下甲○○鳳梨刀，丟落在地，
    甲○○即拾起鳳梨刀後，返回屋內，攻擊行為始告停止。嗣
    由警員據報前往現場處理，當場扣得被告丙○○行兇用菜刀
    ，始悉上情等情。因認被告甲○○、丙○○二人，均涉犯刑
    法第二百七十一條第二項第一項殺人未遂罪嫌云云。
二、按告訴乃論之罪，告訴人於第一審辯論終結前，得撤回告訴
    ，又其告訴經撤回者，法院應諭知不受理判決，刑事訴訟法
    第二百三十八條第一項及第三百零三條第三款，定有明文。
三、本件被告甲○○、丙○○所涉殺人未遂罪嫌，經檢察官提起
    公訴，認被告二人所犯係刑法第二百七十一條第二項殺人未
    遂罪嫌，並提出菜刀、診斷書、染有大量血跡外套、照片廿
    張、證人許秋璇、許銘發供詞及被害人乙○○指述暨被告二
    人自白，為其主要憑據。惟查：1.本件案發時，被告甲○○
    、丙○○二人，各持刀械，且被害人已遭被告掐住脖子，業
    據告訴人乙○○供證在卷。則倘被告二人果有奪取告訴人乙○○性命，應係易如反掌。惟被告二人並未致告訴人乙○○
　　於死。又自客觀傷勢判斷，本件被害人傷勢均屬皮膚裂傷
　　等傷害，被告雖有砍傷被害人頭皮情形，惟其傷勢亦均僅止
　  於皮膚裂傷，並未深及被害人致命部位，故被告二人犯意，
    應僅止於教訓被害人之傷害犯意甚明。2.此外檢察官復無法
    舉出其他積極證據，以證明被告二人有殺人犯意，被告二人
    自應僅該當於刑法第二百七十七條第一項普通傷害罪，爰變
    更檢察官起訴法條。又刑法第二百七十七條第一項普通傷害
    罪，依刑法第二百八十七條規定，刑法第二百七十七條第一
    項普通傷害罪須告訴乃論。茲據告訴人乙○○於原審撤回告
    訴，有聲請撤回告訴狀在卷可佐（詳原審卷廿九頁）。自應
    依刑事訴訟法第三百零三條第三款規定，就被告二人所犯，
    諭知不受理判決。
四、原判決以被告二人所為，僅係犯刑法第二百七十七條第一項
    傷害罪。而該罪依刑法第二百八十七條規定須告訴乃論。茲
    本件業經被害人乙○○於原審聲請撤回告訴在案。原審乃依
    法將被告二人所涉犯行，諭知公訴不受理。本院經核，原判
    決認事用法，均無違誤。檢察官上訴意旨，猶執陳詞，指被
    害人受傷部位，是被告有無殺人犯意重要參考，本件被害人
　　傷匪輕，且均傷及身體重要部分，是被告二人自有具殺人犯
　  意云云。然如前所述，本件案發時，被告甲○○、丙○○二
    人，各持刀械，且被害人當時已遭被告掐住脖子，則被告二
    人果有欲奪取告訴人乙○○性命，應易如反掌。再從客觀傷
    勢判斷，被害人傷勢均屬淺裂傷等傷害，被告雖有砍傷被害
　　人頭皮，然其傷勢亦均僅止於裂傷，並未深及致命部位。如
　  被告有殺人故意，則被害人脖子已遭掐住，被告即可極盡使
    力，當無僅造成被害人淺裂傷之傷勢而已。故本件被告二人
　　犯意，應僅止於教訓傷害犯意甚明，已據原判決論述極詳。
　  據此，檢察官上訴意旨，所為指摘，為無理由，應予駁回。
據上論斷，應依刑事訴訟法第三百六十八條，判決如主文。
本案經檢察官楊治宇到庭執行職務。
中　　華　　民　　國　　96　　年　　1 　　月　 11 　　日
                  刑事第六庭    審判長法　官  蔡崇義
                                      法　官  杭起鶴
                                      法　官  董武全
以上正本證明與原本無異。
檢察官如不服本判決，應於收受本判決後十日內向本院提出上訴
書。其未敘述上訴理由者並得於提起上訴後十日內向本院補提理
由書。
被告不得上訴。
　　　　　　　　　　　　　　　　　　　書記官  許美惠
中　　華　　民　　國　　96　　年　　1 　　月　 11 　　日
